【裁判字號】    98,交聲,1026
【裁判日期】    990326
【裁判案由】    聲明異議
【裁判全文】
臺灣臺南地方法院交通事件裁定        98年度交聲字第1026號
移送機關    交通部公路總局嘉義區監理所臺南監理站
異議人即
受處分人    乙○○
上列異議人即受處分人因違反道路交通管理處罰條例案件，對於
交通部公路總局嘉義區監理所臺南監理站民國98年8月10日所為
之裁決處分（處分案號：嘉監南字第裁74-B00000000號）聲明異
議，本院裁定如下：
    主    文
原處分撤銷。
乙○○不罰。
    理    由
一、原處分意旨略以：異議人即受處分人乙○○（下稱異議人）
    所有車牌號碼C9-3146號自用一般小客車（下稱系爭車輛）
    ，於民國98年5月19日21時42分許，由第三人甲○○（原名
    陳雪婷）駕駛行經高雄市○○路與海專路口時，經高雄市政
    府警察局交通大隊（下稱舉發機關）警員以掌上型電腦查得
    該車所懸掛號碼為3998-FA號之車牌，與車籍登記資料並不
    相符，顯有使用他車牌照行駛之情形，乃予攔停製單舉發，
    嗣經移送機關即交通部公路總局嘉義區監理所臺南監理站（
    下稱原處分機關）以系爭車輛「使用他車牌照行駛」之違規
    事證明確，依道路交通管理處罰條例第12條第1項第5款、第
    12條第2項及違反道路交通管理事件統一裁罰基準表之規定
    ，裁處異議人罰鍰新臺幣（下同）10,800元等語。
二、聲明異議意旨略以：異議人自89年至92年間因案在監執行，
    出獄後系爭車輛早已不知去向，本件違規顯非異議人之責任
    ，為此聲明異議，請求撤銷原處分等語。
三、按汽車有牌照借供他車使用或使用他車牌照行駛者，處汽車
    所有人3,600元以上10,800元以下罰鍰，並禁止其行駛，道
    路交通管理處罰條例第12條第1項第5款定有明文。因此，需
    為汽車所有人，始得為上開規定之處罰對象。然而此處所指
    之「汽車所有人」，並非專指車籍資料上所登記之車主，而
    係指該車輛於違規當時之真正所有權人而言。至於車籍資料
    則僅係監理機關對於車輛管理之行政登記事項，車籍資料上
    之車主名稱登記，雖可據以作為該車所有人之判斷依據，然
    該車籍資料所登記之車主，並非當然即為民法上之真正所有
    權人。又按汽車為動產，其所有權之移轉因交付而生效力，
    不以向監理機關聲請過戶為必要，此觀民法第761條第1項規
    定自明（最高法院70年度台上字第3077號判決參照）。
四、經查：
  (一)系爭車輛經舉發機關員警舉發於前揭時地有懸掛車號為3998
    -FA號之他車車牌在路上行駛，嗣經原處分機關裁處如上述
    內容之裁罰乙節，有高雄市政府警察局98年5月19日高市警
    交字第B00000000號舉發違反道路交通管理事件通知單及原
    處分機關98年8月10日嘉監南字第裁74-B00000000號裁決書
    各1份在卷可稽。
  (二)異議人陳稱車牌號碼C9-3146號自用一般小客車，因異議人
    在監服刑，早已不知去向，該車被舉發之違規行為非異議人
    所為一節，核與證人甲○○即陳雪婷於本院調查時到庭結證
    稱：「（法官問：《提示舉發單並告以要旨》該舉發單是否
    你簽名？）是的，當時確實有被攔下，那時我要帶小孩回去
    ，途中被警車攔下，攔下之後，指示我下車，我熄火下車，
    之後他問我是否有證件，我想說我前幾天有被開單，我就拿
    該舉發單給他看。」、「（法官問：該車是誰買的？）我去
    當舖牽來的。沒有當舖資料，我忘記了，很久了。我大約在
    民國92、93年牽的，我車子已經開了有五、六年了。確實的
    事情我已經不太記得了。應該是民國92年牽的，當舖在高雄
    市○○路那邊，我不太記得了。高雄市○○路靠近大勝路上
    ，在民族路上，小小的店，我是到當舖牽的，朋友介紹去該
    當舖牽的，當時買約十萬元左右，確實的金額我不太記得了
    ，應該是十五萬元整，當時我是付現金。」、「（法官問：
    當舖名稱？）忘記了。」、「（法官問：有無牽車資料，讓
    渡書？）這次是第二次被開單，第一次開單的時候我有給該
    警員全部的原來車子車籍資料，應該有讓渡書吧，當時我沒
    有把讓渡書給該警員。」、「（法官問：是否有保留讓渡書
    ？）我要去看資料袋，我沒有注意看是否有讓渡書，當時我
    有跟警員說這輛車不是失竊車，我是去當舖牽的，所以才把
    資料給警員看，他才開我舉發單。」等語（見本院98年9月4
    日訊問筆錄）相符。
  (三)又依證人甲○○於98年9月30日郵寄至本院之買賣切結書、
    汽車買賣合約書及異議人之行照、保險證及身分證影本等物
    觀之，證人甲○○於本件違規時確實持有異議人之買賣切結
    書以及相關證照，更足認證人甲○○證稱系爭車輛為其向當
    鋪買得等語非虛，因此，系爭車輛於原處分機關指稱之本件
    違規時間即98年5月19日，依民法第761條第1項之規定，真
    正之所有權人並非異議人，而係第三人甲○○即陳雪婷，因
    此，異議人自難認有原處分意旨所稱之違規行為。
五、綜上所述，異議人於原處分機關指稱之違規時間，既非系爭
    車輛之所有權人，則原處分機關對之予以裁罰，於法即有未
    合。從而，本件異議人之異議，經核確有理由，自應由本院
    將原處分撤銷，另為異議人不罰之諭知，以資適法。
六、據上論斷，應依道路交通管理處罰條例第87條第2項，道路
    交通案件處理辦法第20條前段，裁定如主文。
中    華    民    國    99    年    3     月    26    日
                      交通法庭  法  官  張家瑛
以上正本證明與原本無異。
如不服本裁定，應於收受送達後5日內向本院提出抗告狀。（應
附繕本）
                                書記官  李淑惠
中    華    民    國    99    年    3     月    30    日

司法院資訊處製作；財團法人民間司法改革基金會備份。
